【裁判字號】    95,聲更,2
【裁判日期】    950727
【裁判案由】    發還擔保金
【裁判全文】
臺灣彰化地方法院民事裁定           95年度聲更字第2號
聲  請  人  丙○○○
法定代理人  丁○○
送達代收人  林益輝律師
相  對  人  戊 ○ ○
            甲 ○ ○
            乙 ○ ○
上列當事人間發還擔保金事件，相對人對本院中華民國95年1月
12日95年度聲字第14號裁定提起抗告，經臺灣高等法院台中分院
裁定廢棄發回，本院更為裁定如下：
    主      文
聲請駁回。
    理      由
一、本件聲請意旨略以：聲請人與相對人間假扣押事件，聲請人
    前遵本院88年度裁全字第403號假扣押民事裁定，曾提供現
    金新臺幣（下同）400,000元及亞太商業銀行可轉讓定期存
    單票面金額1,000,000元1紙為擔保金，並以本院88年度存字
    第486號提存事件提存在案，嗣即聲請就相對人之財產為假
    扣押強制執行。茲因聲請人本案訴訟已敗訴確定在案，且聲
    請人已定20日以上之期間，催告受擔保利益人即相對人行使
    權利，相對人逾期仍未行使，爰聲請准予返還擔保金等語，
    並提出本院88年度裁全字第403號假扣押民事裁定、88年度
    存字第485號提存書、臺灣高等法院臺中分院92年度上更(一)
    字第24號民事判決、台中法院郵局第2939號、第3040號存證
    信函及掛號郵件回執等件影本為證。又聲請人於本件陳明：
    聲請人於民國89年1月30日經信徒大會選舉產生第三屆之管
    理委員及監察委員，而聲請人所列法定代理人丁○○係該次
    選舉管理委員選舉產生之主任管理委員，任期於93年1月30
    日屆滿。惟相對人於上開管理委員會產生後即向本院提起89
    年度訴字第272號確認管理權、監察權不存在之訴，此經本
    院89年度訴字第272號、台灣高等法院台中分院91年度上字
    第286號、最高法院93年度台上字第930號駁回相對人之訴確
    定在案；又上開判決確定後，相對人又向本院請求判決丁○○等人不得續行使管理權等，此亦經本院以94年度訴字第11
    5號判決駁回其訴確定，是丁○○依丙○○○管理委員會組
    織章程第5條第1、2項規定選出，且依同條第3項之規定「管
    理委員、監察委員任期屆滿未及選舉時，其任期延至下屆委
    員產生為止」，丁○○之第三屆主任管理委員職務雖於93年
    1月30日屆滿，然於第四屆管理委員未選出前仍為合法之主
    任管理委員，而聲請人迄今仍未召開信徒大會選出第四屆管
    理委員會，是丁○○現仍為聲請人之合法法定代理人。
二、相對人則以：查丙○○○管理委員會章程第8條規定「本會
    管理委員及監察委員均為義務職，任期四年，連選得連任」
    ，且此章程業經彰化縣政府備查，縱於89年1月30日經聲請
    人信徒大會選出之管理委員，復經管理委員互選丁○○為主
    任委員，然丁○○於台灣高等法院台中分院91年度上字第28
    6號確認管理權、監察權不存在之訴審理中自承「其因89年1
    月30日信徒大會之選舉而取得管理委員資格已於93年1月30
    日任期屆滿」，現當不得作相反主張認其仍應為管理委員。
    又聲請人提出丙○○○管理委員會組織章程雖記載「管理委
    員、監察委員任期屆滿未及選舉時，其任期延至下屆委員產
    生為止」，然該章程並未經信徒大會通過，亦未經彰化縣政
    府備查，是丁○○當未能依此而認任期得以延展。聲請人雖
    提出本院94年度訴字第115號民事判決主張丁○○仍為聲請
    人之合法法定代理人，然相對人乙○○、戊○○均非該判決
    之當事人，該判決效力當不及相對人乙○○、戊○○；而相
    對人甲○○於上開訴訟時並未積極主張權利，甚而承認應爭
    執事項，未盡攻擊之能事，顯見該判決之判決理由實不正確
    。又丁○○曾對聲請人為背信之行為，亦經聲請人92年度信
    徒大會決議除名在案，是丁○○已非聲請人之信徒，當亦非
    主任委員至為酌然。且以本件擔保金提存後所為假處分之本
    案訴訟之確定判決即台灣高等法院台中分院92年度上更(一)字
    第24號民事確定判決亦認丁○○並非聲請人之合法主任委員
    。再者，聲請人於93年8月29日依彰化縣政府93年8月3日府
    民宗字第0930145186號函意旨，辦理改選管理委員、監察委
    員，並已選出新任管理委員，且已由黃炳耀當選新任主任委
    員，更見丁○○現非主任委員。綜上所述，丁○○既非聲請
    人之合法法定代理人，當未能代理聲請人聲請返還擔保金。
三、經查，聲請人之管理委員、監察委員或主任委員之產生均規
    定於丙○○○管理委員會組織章程中，然兩造所提出之章程
    第5條關於管理委員、監察委員之選舉方式及人數之規定卻
    不相符，而相對人提出之丙○○○管理委員會組織章程係於
    79年2月1日由信徒大會通過並業已於彰化縣政府備查，反觀
    聲請人提出之丙○○○管理委員會組織章程，除聲請人並未
    陳明該章程係於何時、何地如何產生外，亦與彰化縣政府備
    查檔不相符，是以相對人提出之丙○○○管理委員會組織章
    程可採。觀該章程除無任期延展之規定外，第8條亦規定「
    本會管理委員及監察委員均為義務職，任期四年，連選得連
    任」，足認管理委員、監察委員之任期均應以4年為1任，除
    繼續連任外，應無延長任期之情形，又丁○○於95年5月22
    日民事陳明狀中亦自稱其之第三屆主任委員職務業於93年1
    月30日（陳明狀中誤載為93年1月31日）屆期，是丁○○於
    未召開信徒大會再次當選第四屆主任委員前，應認其於93年
    1月30日時主任委員職務任期已屆至，故難認丁○○現仍為
    聲請人之合法法定代理人，當未能代表聲請人聲請返還擔保
    金。從而，聲請人本件聲請於法不合，應予駁回，並裁定如
    主文所示。
中    華    民    國    95    年    7    月    27    日
                   民事第一庭   法  官  吳俊螢
上列為正本係照原本作成。
如對本裁定抗告，應於裁定送達後10日內向本院提起抗告狀。
中    華    民    國    95    年    7    月    27    日
                                書記官  林文斌


司法院資訊處製作；財團法人民間司法改革基金會備份。
